---
title: 'Tipologia i cicle de vide de les dades : PAC3'
output:
  pdf_document: 
   latex_engine: xelatex
  html_document: default
  word_document: default
  latex_engine: xelatex
---

```{r setup, include=FALSE}
knitr::opts_chunk$set(echo = TRUE)
```


# Descripció del dataset:

Com a estudi he escollit una base de dades de vins vermells per tal de predir si són bons o no. N'hi ha una columna que ens indica la seva qualitat basada en un sensor; aquest son els diferents atributs:   

   1 - fixed acidity  
   2 - volatile acidity  
   3 - citric acid  
   4 - residual sugar  
   5 - chlorides  
   6 - free sulfur dioxide  [1-72]  
   7 - total sulfur dioxide [6-289]  
   8 - density  
   9 - pH [0-14]  
   10 - sulphates  
   11 - alcohol  
   
   Output variable (based on sensory data):   
   12 - quality (score between 0 and 10)  

Les dades estan penjades a la web:
https://www.kaggle.com/uciml/red-wine-quality-cortez-et-al-2009


# Objectius de l'anàlisis

A partir d'aquestes dades es vol saber quines variables contribueixen més sobre la qualitat del vi.
També es vol crear models que permetin predir la qualitat del vi; però això faré servir un model de regressió amb "Xarxa Neuronal". També faré servir proves de contrast d'hipòtesi per a identificar propietats interessants.

# Integració i selecció de les dades d’interès a analitzar.

De cara a les proves faré servir tots els atributs; l'atribut "quality" em permetrà la classificació de vins i serà el que faré servir per al model d'aprenentatge supervisat.

El primer que faig és carregar les dades:

```{r message= FALSE, warning=FALSE}

library(ggplot2)
library(corrplot)
library(dplyr)
library(GGally)
library(lattice)
library(caret)
library(neuralnet)

wine_data <- read.csv('winequality-red.csv', header=T, sep="," , 
                      fileEncoding = "UTF-8-BOM",
                      na.strings = "NA", stringsAsFactors = FALSE)

attach(wine_data)
colnames(wine_data) <- c("fixed_acidity","volatile_acidity","citric_acid",
                         "residual_sugar","chlorides","free_sulfur_dioxide",
                         "total_sulfur_dioxide", "density","pH","sulphates",
                         "alcohol","quality")
```

#Descripció del dataset.

L'estructura de les dades és la que es veu al següent diagrama:

```{r message= FALSE, warning=FALSE}
str(wine_data)

```
I els valors que poden prendre es pot veure a la següent taula:

```{r message= FALSE, warning=FALSE}
summary(wine_data)

```

Veig que totes les dades són de tipus numèric i l'atribut quality agafa només un rang de valor de sencers; aquesta es pot considerar de tipus categòric.  

```{r message= FALSE, warning=FALSE}
summary(wine_data)

```


## Selecció de les dades d'interes

Miro quins atributs es poden discretitzar i en trobo que quality és idoni.

```{r message= FALSE, warning=FALSE}
  wine_data$quality <- as.factor(wine_data$quality)
  str(wine_data)
  levels(wine_data$quality)
```

## Neteja de dades

Abans de començar a netejar vaig a visualitzar les dades per veure que contenen valors correctes:

```{r message= FALSE, warning=FALSE}
head(wine_data[,1:4])
```


### Dades amb zeros o elements buits

Tenim moltes dades numèriques amb valor zero; aquests valors en aquest cas són normals, no es corresponen a cap valor desconegut. Per altra banda no n'hi han valors buits:  

```{r message= FALSE, warning=FALSE}
colSums(is.na(wine_data))
```

### Identificació i tractament de valors extrems

Els valors extrems o outliers són aquells que no semblen normals dintre de les mostres.
Per tal d'identificar-los faré servir la funció boxplot de R per tal de mostrar els valors numèrics d'aquest outliers.  


```{r message= FALSE, warning=FALSE}
boxplot.stats(wine_data$fixed_acidity)$out
```
```{r message= FALSE, warning=FALSE}
boxplot.stats(wine_data$volatile_acidity)$out

```
```{r message= FALSE, warning=FALSE}
boxplot.stats(wine_data$citric_acid)$out

```
```{r message= FALSE, warning=FALSE}
boxplot.stats(wine_data$residual_sugar)$out
```
```{r message= FALSE, warning=FALSE}
boxplot.stats(wine_data$chlorides)$out
```
```{r message= FALSE, warning=FALSE}
boxplot.stats(wine_data$free_sulfur_dioxide)$out
```

```{r message= FALSE, warning=FALSE}
boxplot.stats(wine_data$total_sulfur_dioxide)$out
```

```{r message= FALSE, warning=FALSE}
boxplot.stats(wine_data$density)$out
```

```{r message= FALSE, warning=FALSE}
boxplot.stats(wine_data$pH)$out
```
```{r message= FALSE, warning=FALSE}
boxplot.stats(wine_data$sulphates)$out
```

```{r message= FALSE, warning=FALSE}
boxplot.stats(wine_data$alcohol)$out
```
Aquests valors d'outliers són valors vàlids; estan dintre del rang de valors possibles a nivell químic.
Això es veu més endavant en comprovar que les funcions de distribució de probabilitat
d'aquests atributs no corresponen exactament a una distribució normal.

Un aspecte molt importat a l'hora de seleccionar els atributs estudiar la correlació de les variables no depenents; a la següent gràfica es poden veure molt clarament les correlacions entre variables;
els colors que són molt intens estan molt correlacionats.  

```{r message= FALSE, warning=FALSE}
# Visualitzo la correlació
mcor<-round(cor(wine_data[,-12]),2)
corrplot(mcor, type= "upper", order ="hclust", t1.col="black", t1.srt=45)

mcor2 <-round(cor(wine_data[,c(1,3,6,7,8,9)],method = "spearman"),2)
mcor2

```


En aquest cas tenim:
a) El "PH" i "fixed_acidity" ho estan molt correlacionats (un augmenta en decréixer l'altre).
b) "Density" i "fixed_acidity" ho estan també però en menor grau.
c) "citric_acid"" i Fixed_acidity" ho estan també però en menor grau.
d) "Free_sulfur_dioxid" i "total_sulfur_dioxid" ho estan també però en menor grau.

Els vins poden contenir diferents àcids tals com el tartàric, el màlic, el cítric i el succínic; per tant l'àcid cítric s'ha de considerar com a part dels àcids que pot contenir el vi.

El sulfur d'òxid pot estar lliure dintre del vi o afegit a altres substàncies químiques; és normal que la proporció de lliure estigui relacionada amb la quantitat no lliure; es tracta d'una dissolució. La proporció d'aquests estats pot variar, per tant s'han de considerar.  


### Exportació de les dades netejades

Una vegada s'han agafat les dades amb el format correcte es procedeix a guardar-los en un fitxer
amb nom "winequality-red-clean.csv":

```{r message= FALSE, warning=FALSE}
write.csv(wine_data, "winequality-red-clean.csv")
```


## Anàlisis de les dades

### Selecció dels grups de dades que es volen analitzar

Ara es seleccionaran els grups de dades que poden ser interessants per analitzar o comparar; en aquest cas puc agrupar els vins per diferents tipus de qualitat. Tenim 6 nivells de qualitat de vins que van del 3 al 8; s'agafen 3 grups diferents agrupant-los en mitjans, bons i dolents tal com es mostra a la següent selecció:  


```{r message= FALSE, warning=FALSE}

# Agrupació per categoria
wine_data_bad  <- wine_data[ ((wine_data$quality == 3) | (wine_data$quality == 4)) ,]
wine_data_medium <- wine_data[ ((wine_data$quality == 5) | (wine_data$quality == 6)) ,]
wine_data_good <- wine_data[ ((wine_data$quality == 7) | (wine_data$quality == 8)) ,]

```

### Comprobació de la normalidad i homogeneitat de la variància

Per comprovar que les variables quantitatives segueixen una distribució normal faré servir
el test de Shapiro.
Si a les proves s'obté un p-valor superior al nivell de significació prefixat de 0,05 llavors es considera que la variable segueix una distribució normal.  


```{r message= FALSE, warning=FALSE}


alpha = 0.05
col.names = colnames(wine_data)
for (i in 1:ncol(wine_data)) {
   if (i == 1) cat("Variables que no tenen distribució normal:\n")
   if (is.integer(wine_data[,i]) | is.numeric(wine_data[,i])) {
      p_val = shapiro.test(wine_data[,i])$p.value
      if (p_val < alpha) {
         cat(col.names[i])
         # Format output
         if (i < ncol(wine_data) - 1) cat(", ")
         if (i %% 3 == 0) cat("\n")
      }
   }
}



```
Per tant tenim que cap variable segueix una distribució normal.

Ara per mirar l'homogeneïtat de les variàncies dels diferents grups de vins existents faré servir el test de Fligner-Killeen. És un test no paramètric que compara les variàncies considerant les mitjanes.

En aquest cas faré l'estudi de l'homogeneïtat del pH dels grups de vins segons el tipus de qualitat; haig de fer totes les combinacions:

```{r message= FALSE, warning=FALSE}
   
   a <- wine_data[wine_data$quality == 3, "sulphates"]
   b <- wine_data[wine_data$quality == 4, "sulphates"]
   c <- wine_data[wine_data$quality == 5, "sulphates"]
   d <- wine_data[wine_data$quality == 6, "sulphates"]
   e <- wine_data[wine_data$quality == 7, "sulphates"]
   f <- wine_data[wine_data$quality == 8, "sulphates"]
   
   fligner.test(x = list(a,b), data = wine_data)
   fligner.test(x = list(a,c), data = wine_data)
   fligner.test(x = list(a,d), data = wine_data)
   fligner.test(x = list(a,e), data = wine_data)
   fligner.test(x = list(a,f), data = wine_data)
   
   fligner.test(x = list(b,c), data = wine_data)
   fligner.test(x = list(b,d), data = wine_data)
   fligner.test(x = list(b,e), data = wine_data)
   fligner.test(x = list(b,f), data = wine_data)
   
   fligner.test(x = list(c,d), data = wine_data)
   fligner.test(x = list(c,e), data = wine_data)
   fligner.test(x = list(c,f), data = wine_data)
   
   fligner.test(x = list(d,e), data = wine_data)
   fligner.test(x = list(d,f), data = wine_data)
   
   fligner.test(x = list(e,f), data = wine_data)
```

Es veu clarament que els p-valors son superior a 0,05; per tant s'accepta l'hipòtesi que les variàncies de les mostres són homogènies. N'hi ha un cas, el grup "c" i "d", que tenen variàncies diferents; però aquest fet es pot considerar fortuït i en general es pot considerar que les variàncies són iguals en general.  


### Aplicació de proves estadístiques
#### Quines variables quantitatives influeixen a la qualitat del vi?.

Per això es mira el coeficient de correlació de Spearman perquè tenim que les dades no segueixen una distribució normal.

```{r message= FALSE, warning=FALSE}

wine_data$quality <- as.numeric(wine_data$quality)

corr_matrix <- matrix(nc = 2, nr = 0)
colnames(corr_matrix) <- c("estimate", "p-value")
# Calcular el coeficiente de correlación para cada variable cuantitativa
# con respecto al campo "precio"
for (i in 1:(ncol(wine_data) - 1)) {
  if (is.integer(wine_data[,i]) | is.numeric(wine_data[,i])) {
    spearman_test = cor.test(wine_data[,i], wine_data[,length(wine_data)],
    method = "spearman")
    corr_coef = spearman_test$estimate
    p_val = spearman_test$p.value
    # Add row to matrix
    pair = matrix(ncol = 2, nrow = 1)
    pair[1][1] = corr_coef
    pair[2][1] = p_val
    corr_matrix <- rbind(corr_matrix, pair)
    rownames(corr_matrix)[nrow(corr_matrix)] <- colnames(wine_data)[i]
   }
}
wine_data$quality <- as.factor(wine_data$quality)
print(corr_matrix)
```
Les variables que més influeixen en la qualitat del vi en ordre d'importància son: "alcohol", "volatile_acidity" i "sulphates".  


### El valor mitg dels "sulfats" dels bons vins es mes gran que la resta de vins?

Aquesta prova consisteix a comparar el valor mig dels sulfats en vins de qualitat baixa, mitja i alta.

Per tractar aquesta situació on tenim que les variables no són normals treballarem amb els valors mitjans;
segons el teorema central del límit la mitja dels valors de la mostra es comporten com una distribució normal per mostres superiors a 30.
Es planteja el següent contrast d'hipòtesis de dues mostres sobre la diferència de les mitjanes; aquest contrast és unilateral.

H0 : μ1 − μ2 = 0
H1 : μ1 − μ2 > 0

On μ1 és la mitjana de sulfats de vins bons i μ2 és la mitjana de sulfats de vins moderats; prenem alfa = 0, 05.  


```{r message= FALSE, warning=FALSE}   
 
 t.test(wine_data_good$sulphates, wine_data_medium$sulphates,alternative = "greater")
 
```
  
Veiem que obtenim un p-value < 2.2e-16 < 0.05; per tant rebutgem l'hipòtesi nul·la. Els sulfats són més altes en vins bons.

Si agafo μ1 com la mitjana de sulfats de vins moderats i μ2 és la mitjana de sulfats de vins dolents amb alfa = 0, 05 veig el següent:  


```{r message= FALSE, warning=FALSE}   
 
 t.test(wine_data_medium$sulphates, wine_data_bad$sulphates,alternative = "greater")
 
```
Veig un altre cop que es rebutja l'hipòtesi nul·la (p-value = 0.02947 < 0.05); és a dir els sulfats milloren la qualitat del vi.  

### Model de xarxes neuronals

Les xarxes neuronals es caracteritzen per donar bons resultats en models que poden no tindre linealitat com és aquest cas. Per aquest model es faran servir totes les variables quantitatives.
Per trobar el model que dóna més eficiència s'agafaran les variables que més estiguin correlacionades.

Ara vaig a crear un grup de mostres agafades aleatòriament sense repetició per fer l'entrenament i el test; també escalo les variables abans d'aplicar l'algorisme doncs diferents escales de variables poden
afectar de manera desigual el pes dels paràmetres de l'algorisme:


```{r message= FALSE, warning=FALSE} 

# Spliting training and testing dataset

index = sample( 1:nrow( wine_data ), nrow( wine_data ) * 0.6, replace = FALSE ) 

#Train
train = wine_data[ index, ]
trainset = subset( train, select = -quality )
trainset.scaled <- scale(trainset)


# Test
test = wine_data[ -index, ]
testset = subset( test, select = -quality )
testset.scaled <- scale(testset);

```

Ara faig la preparació pel model de xarxes neuronals dels valors "quality" que es volen predir; aquest han de separar-se en columnes i agafar valors "TRUE" i "FALSE":

```{r message= FALSE, warning=FALSE} 
trainset.final <- data.frame(trainset.scaled,quality=train$quality)
trainset.final$quality <- as.factor(trainset.final$quality)

testset.final <- data.frame(testset.scaled,quality=test$quality)
testset.final$quality <- as.factor(testset.final$quality)

# Preparem les dades per l'algotime de xarxes neuronals
trainset.final <- cbind(trainset.final, trainset.final$quality == 3)
trainset.final <- cbind(trainset.final, trainset.final$quality == 4)
trainset.final <- cbind(trainset.final, trainset.final$quality == 5)
trainset.final <- cbind(trainset.final, trainset.final$quality == 6)
trainset.final <- cbind(trainset.final, trainset.final$quality == 7)
trainset.final <- cbind(trainset.final, trainset.final$quality == 8)
names(trainset.final)[13:18] <- c('bajo_3', 'bajo_4','medio_5',
                                  'medio_6', 'alto_7','alto_8')
trainset.final = subset( trainset.final, select = -quality )

testset.final <- cbind(testset.final, testset.final$quality == 3)
testset.final <- cbind(testset.final, testset.final$quality == 4)
testset.final <- cbind(testset.final, testset.final$quality == 5)
testset.final <- cbind(testset.final, testset.final$quality == 6)
testset.final <- cbind(testset.final, testset.final$quality == 7)
testset.final <- cbind(testset.final, testset.final$quality == 8)
names(testset.final)[13:18] <- c('bajo_3', 'bajo_4','medio_5',
                                 'medio_6','alto_7','alto_8')
testset.final = subset( testset.final, select = -quality )


```

Es crea el model de xarxes neuronals:

```{r message= FALSE, warning=FALSE} 
# Build the neural network (NN)

nam = colnames( trainset.final )
fn = as.formula( paste( "bajo_3+bajo_4+medio_5+medio_6+alto_7+alto_8~", 
                        paste( nam[!nam %in% "quality" ], collapse = "+" ) ) )
nn = neuralnet( fn, trainset.final, hidden = c(10,8), linear.output = FALSE)

```

Seguidament es procedeix a la representació gràfica de la xarxa neuronal generada:

```{r message= FALSE, warning=FALSE} 
# Plot the NN
plot( nn, rep = "best" )
```

    
El següent pas es testejar el resultat de l'algorisme; primer genero les dades que prediu el model pel joc de dades de test:

```{r message= FALSE, warning=FALSE} 
# Test the resulting output
nn.results = predict(nn, testset.final,type="class" )

```

El resultat de la predicció feta amb el model de xarxa neuronal dóna sis paràmetres que indiquen la probabilitat que cadascun dels diferents nivells de qualitat sigui factible.
Per mirar els casos que s'encerten considerem que els valors que tenen una probabilitat més gran de 0,5 donen lloc a una resposta positiva; per tant es correspon al nivell que estem tractant.

Faig diversos "dataframes" que contenen els valors originals del test i els valors predits per cadascuna de les categories de vins existents:  

```{r message= FALSE, warning=FALSE} 

# Function to always round 0.5 down
round2 <- function(x) { 
  ret <- round(x)
  if (x==0.5) { ret <- 0 }
  else {ret <- round(x)}
  return(ret)
}


dfResult <- as.data.frame(nn.results)
results3 <- data.frame(actual = testset.final$bajo_3*1 ,
                       prediction = round2(dfResult$V1))
results4 <- data.frame(actual = testset.final$bajo_4*1,  
                       prediction = round2(dfResult$V2))
results5 <- data.frame(actual = testset.final$medio_5*1, 
                       prediction = round2(dfResult$V3))
results6 <- data.frame(actual = testset.final$medio_6*1, 
                       prediction = round2(dfResult$V4))
results7 <- data.frame(actual = testset.final$medio_6*1, 
                       prediction = round2(dfResult$V5))
results8 <- data.frame(actual = testset.final$medio_6*1, 
                       prediction = round2(dfResult$V6))

```
Un exemple sería el següent:

```{r message= FALSE, warning=FALSE} 
head(results3)
```

Ara miro la precisió del model calculat comparant aquells casos en què s'ha encertat respecte a els casos totals:  

```{r message= FALSE, warning=FALSE} 
total_ok <-  sum(results3$actual==results3$prediction) + 
             sum(results4$actual==results4$prediction) + 
             sum(results5$actual==results5$prediction) + 
             sum(results6$actual==results6$prediction) + 
             sum(results7$actual==results7$prediction) + 
             sum(results8$actual==results8$prediction);
accuracy <- 100 * total_ok/(nrow(results3)+nrow(results4)+nrow(results5)+
                      nrow(results6)+nrow(results7)+nrow(results8)) 
sprintf("La precisió de la xarxa neuronal es: %s",accuracy)
```
Tenim doncs una precisió molt elevada.


# Conclusions

S'ha vist que s'han realitzat tres tipus de proves estadístiques sobre el conjunt de dades
que es corresponen amb variables relatives a les qualitats del vi.
L'anàlisi de correlació i el contrast d'hipòtesi han permès veure quines d'aquestes variables
són més importants a la qualitat del vi i com intervenen els sulfits a la qualitat del vi.
Per altra banda el model de xarxa neuronal obtingut és de molta utilitat a l'hora de fer prediccions, doncs té una precisió per sobre del 99,5%.  


